最高法院民事判決　　　　　　　　　　　　　　　　八十八年度台上字第七一七號
　　上　訴　人　 乙○○
　　訴訟代理人　 林志豪律師
　　被 上訴 人　 甲○○
　　　　　　　　 丁○○
　　　　　　　　 丙○○
　　　　　　　　 莊國明即楊.
右當事人間請求確認地上權登記請求權存在等事件，上訴人對於中華民國八十七年五
月七日臺灣高等法院第二審判決（八十五年度重上字第四八一號），提起上訴，本院
判決如左：
    主  文
原判決關於上訴人敗訴暨該訴訟費用部分廢棄，發回臺灣高等法院。
    理  由
本件上訴人主張：伊夫林振波自民國四十五年十月二十六日起以行使地上權之意思，
和平公然繼續占有被上訴人共有之坐落宜蘭縣宜蘭市○○段七結小段第一○五之一號
土地如原判決附圖所示Ａ、Ｄ部分，建有門牌宜蘭市○○路七結巷三十六號房屋，林
振波亡故後，由伊繼續占有該土地，迄今已逾二十年，依民法第七百七十二條準用同
法第七百六十九條規定，業因時效而取得地上權登記請求權等情，求為確認伊就上開
土地之地上權登記請求權存在之判決。
原審以：上訴人之子即訴外人楊浴沂於另件拆屋還地事件，抗辯系爭地上建物為訴外
人楊紅良所有，乃訴外人楊川以地上權人之地位同意楊紅良所興建，核與事實相符。
按在同一土地上不可能同時存在二個地上權，足見上訴人初非以行使地上權之意思占
有該土地，縱其後變更為以行使地上權之意思而占有，期間亦未達二十年，無從因時
效而取得地上權等詞，因而將第一審所為上訴人勝訴之判決廢棄，改判駁回其訴。
惟按訴訟標的對於共同訴訟之各人，必須合一確定者，共同訴訟人中一人之行為有利
益於共同訴訟人者，其效力及於全體，不利益者，對於全體不生效力，為民事訴訟法
第五十六條第一項第一款所明定。又按判決理由矛盾者，為當然違背法令，同法第四
百六十九條亦定有明文。所謂判決理由矛盾，係指其理由前後牴觸，或判決主文與理
由不符之情形而言。本件上訴人對被上訴人甲○○、丁○○、丙○○、楊振裕（於原
審由莊國明承當訴訟）等四人（下稱甲○○等四人），起訴請求確認地上權登記請求
權存在，第一審為上訴人勝訴之判決，雖僅甲○○一人提起第二審上訴，惟如該訴訟
對於甲○○等四人必須合一確定，依前開規定，其上訴之效力即及於其餘三人。乃原
判決未說明本件訴訟是否屬對於甲○○等四人必須合一確定，而於當事人欄及事實欄
均僅列甲○○一人為上訴人，似未對其餘三人為判決，惟其理由欄則列甲○○等四人
為上訴人（見原判決理由欄第三項），與當事人欄及事實欄不同，依首揭說明，自難
認其判決主文與理由無矛盾之當然違背法令情形。上訴論旨，指摘原判決不當，求予
廢棄，難認無理由。
據上論結，本件上訴為有理由，依民事訴訟法第四百七十七條第一項、第四百七十八
條第一項，判決如主文。
中      華      民      國    八十八    年      四      月      八      日
                              最高法院民事第六庭
                                  審判長法官  蕭  亨  國
                                        法官  楊  隆  順
                                        法官  陳  淑  敏
                                        法官  黃  義  豐
                                        法官  陳  重  瑜
      右正本證明與原本無異
                                              書  記  官
中      華      民      國    八十八    年      四      月    二十六    日
                                                                    Ｍ
